【裁判字號】    97,交聲,216
【裁判日期】    980110
【裁判案由】    違反道路交通管理處罰條例
【裁判全文】
臺灣宜蘭地方法院刑事裁定             97年度交聲字第216號
移送機關    交通部公路總局臺北區監理所宜蘭監理站
異  議  人  甲○○
上列受處分人因違反道路交通管理處罰條例案件，對於交通部公
路總局臺北區監理所宜蘭監理站於民國97年7月7日所為之處分（
原處分案號：宜監裁字第裁43-Q00000000號）聲明異議，本院裁
定如下：
    主  文
原處分撤銷。
甲○○不罰。
    理  由
一、原處分意旨略以：異議人即受處分人甲○○經警舉發於民國
    97年5月14日11時55分許，騎乘車牌號碼AM6-433號重型機車
    ，在宜蘭縣宜蘭市○○路與新民路交岔路口處「騎乘機車未
    戴安全帽；經警方攔停，該駕駛人未停車接受稽查，而加速
    逃逸（往中山路方向）」違規。原處分機關調查後，認異議
    人「機器腳踏車駕駛人未依規定戴安全帽」及「違反處罰條
    例之行為，不聽勤務人員制止」之違規行為屬實，依道路交
    通管理處罰條例第31條第6項、第60條第1項規定，分別裁處
    異議人罰鍰新臺幣500元、3,000元。
二、異議意旨以：伊於上開違規時間，係於宜蘭市○○路41之10
    號「立業企業社」上班，伊之機車停在上班地點，都沒有騎
    出去。舉發警員不但無任何證據證明伊之違規事實，更逕行
    推論伊有不在場證明，則必是將車輛借予他人，要伊檢附相
    關證據及應歸責人相關證明文件，實令人匪夷所思。為此爰
    於法定期間內聲明異議，請求撤銷原處分等語。
三、按法院受理有關交通事件，準用刑事訴訟法之規定，道路交
    通管理處罰條例第89條前段定有明文。而犯罪事實應依證據
    認定之，無證據不得認定犯罪事實，則為刑事訴訟法第154
    條第2項所明定。原處分機關認定異議人確有本件違規行為
    ，主要係以宜蘭縣政府警察局宜蘭分局97年6月24日警蘭交
    字第0972102443號函覆「駕駛人未戴安全帽為本分局員警當
    場目睹予以攔車，惟該車駕駛人拒絕停車接受稽查逃逸」；
    「按道路交通管理處罰條例第85條第1項規定，本條例之處
    罰，受舉發違反道路交通管理事件之受處罰人，認為受舉發
    之違規行為應歸責他人者，應於舉發違反道路交通管理事件
    通知單應到案日期前，檢附相關證據及應歸責人相關證明文
    件，向處罰機關告知應歸責人」等語為據。經查：
 (一) 異議人辯稱其於上開經舉發違規之時間，係在立業企業社上
    班等情，乃舉證人即其雇主詹子輝之證詞為據。依證人詹子
    輝到庭結證：「異議人的父親跟我求證說，他那時間應該是
    在上班，為何會被舉發違規。我也不是很確定，我就調監視
    錄影帶出來看，調錄影帶確定異議人當時是在我店裡上班，
    他父親在當場就聯絡罰單上的警員，…他父親講完以後好像
    沒有問題了。我錄影的資料是電腦存檔，只能存一個禮拜，
    我有主動說可以用隨身碟替他保存，他父親說已經處理好了
    ，他說警員說去申訴就好了，他就說不用我幫他保存。他們
    在談電話的時候我在旁邊，我聽他們在談的語氣也好像是處
    理好的感覺」、「（問：在調錄影資料之前，你是否已經舉
    發通知單上面記載的違規時間？）知道。異議人的父親有拿
    舉發通知單給我看，我有看到」。「我記得是調違規時間前
    後1個小時的檔出來看，在違規時間前後的1個小時之內異議
    人都是在店裡活動。我的監視器是以小時為單位在錄的」、
    「我的監視器除了錄影也會錄音，而且櫃檯的監視器也有錄
    到門口，如果異議人有到店外面的話，是可以看的到的。在
    違規時間的那1個小時當中，我整個小時都有放出來看，異
    議人並沒有離開店裡」等語（見本院卷第33至34頁），異議
    人辯稱其於警方舉發違規之時間並未騎乘AM6-433號機車在
    違規地點等情，尚非顯屬無稽。
 (二) 至本件舉發違規之員警李岳祖於本院訊問時，固證稱：「當
    時我們去中華路處理往車禍以後，要到宜蘭醫院，在和睦路
    跟新民路交叉路口，看到車號ＡＭ6-433號重機車，駕駛人
    未戴安全帽，…我們看到駕駛人跟乘客都未戴安全帽，我們
    就開車上前攔停，他剛好停在7-11門口，後面的乘客下車後
    ，我就用手勢跟駕駛人比請他停車熄火，拿出駕照、行照，
    他油門一催就走了，那名乘客是女生，她就站在7-11門口」
    等語（見本院卷第30頁）。惟經訊及異議人是否即當時違規
    之駕駛人、異議人之身形是否與違規行為人相像等節，該證
    人則證稱已忘記、無法肯定，其係僅憑車號舉發等語（見本
    院卷第30至31頁）。雖該證人證稱不可能記錯車號等語（見
    本院卷第30頁），惟參諸證人前開證稱「我們就開車上前攔
    停…我就用手勢跟駕駛人比請他停車熄火…，他油門一催就
    走了」等語，及其對於違規行為人之面貌、身形均無法確定
    等情，堪認其所目擊違規行為人及車號之時間顯然甚短，無
    法排除證人於此等瞬間狀況下，記憶中所見之機車車牌號碼
    是否正確無誤。
四、綜上所述，異議人辯稱其並未將機車騎乘至違規地點等情，
    尚非顯無足信，且警員之證詞尚無法排除誤認車牌號碼之可
    能，則依「罪疑為有利於被告」之原則，應為有利於異議人
    之認定，應認異議人之違規行為屬不能證明。原處分機關遽
    予裁罰，容有未洽。本件異議為有理由，應由本院將原處分
    撤銷，改諭知異議人不罰，以資適法。
五、依道路交通案件處理辦法第20條前段，裁定如主文。
中    華    民    國    98    年    1    月    10    日
                  交通法庭法  官  鄧晴馨
以上正本證明與原本無異。
如不服本裁定，應於裁定送達後5日內，向本院提出抗告狀。（
應附繕本）
                          書記官  吳文雄
中    華    民    國    98    年    1    月    10    日


司法院資訊處製作；財團法人民間司法改革基金會備份。
